【裁判字號】    95,簡上,878
【裁判日期】    951110
【裁判案由】    竊盜
【裁判全文】
臺灣高雄地方法院刑事判決             95年度簡上字第878號
上  訴  人
即  被  告  甲○○
上列被告因竊盜案件，不服本院高雄簡易庭民國95年5 月25日95
年度簡字第3252號刑事簡易判決（原聲請簡易判決處刑案號：95
年度偵字第10992 號），提起上訴，本院管轄第二審之合議庭，
判決如下：
    主  文
上訴駁回。
甲○○緩刑參年，並應向指定之公益團體、地方自治團體或社區
提供陸拾小時之義務勞務。緩刑期間付保護管束。
    事實及理由
一、本案經本院審理結果，認原審判決之認事、用法及量刑均無
    不當，應予維持，並引用附件第一審刑事簡易判決書（含聲
    請簡易判決處刑書）記載之事實、證據及理由。惟另更正、
    補充如下：
（一）被告甲○○不服原審判決，具狀提起上訴，其於本院審理
      中雖坦認至告訴人丙○○住處拿取雞籠1 個，並持火焰槍
      將雞籠分割後賣給資源回收場之事實，惟矢口否認有何竊
      盜之犯行，辯稱：有人告訴我那是沒有人的，可以去拆，
      我不知道是有人的，燒鴨桶2 只我沒有拿云云。然查：證
      人即告訴人丙○○於本院審理時到庭證稱：「當時作鐵網
      雞籠要價新臺幣（下同）4 萬元，大型燒鴨桶1 只8 千元
      ，失竊住處以鐵皮屋搭建，以前開快餐店，現在沒有住了
      ，放置雞籠的地方是在鐵皮屋後方，該處一面用鐵窗圍起
      來，出入要從鐵皮屋兩邊的巷道，在巷道通往放置雞籠的
      地方，我有用一些廢棄廣告看板擋住巷道尾」等語，足見
      該些物品並非毫無價值之物，且放置地點在他人房屋後方
      ，出入之巷道尚用廣告看板加以攔阻，該物品客觀上係他
      人管領之動產，自無疑義。縱如被告辯稱確有他人告知該
      物品是無主物，然該人既非屋主或物品之所有人，被告隨
      意輕信人言，仍不能因此解免其竊盜罪責。又被告於偵查
      中業已自承2 個燒鴨桶是伊拿去古物商賣，僅強調未竊取
      瓦斯筒（見偵查卷第10頁），顯然已明白區分其在該處所
      竊取者為何物，是其否認另竊取燒鴨桶2 只云云，要屬卸
      責之詞，不足採信。至檢察官因告訴人到庭證述有放置雞
      籠處有圍有鐵窗，認本件被告係另有刑法第321 條第1 項
      第2 款踰越安全設備之加重竊盜犯行，原審適用法條不當
      等語，然告訴人既已明確陳稱鐵窗僅圍住一面，兩邊巷道
      係用廢棄廣告看板攔阻，依其情形，應僅係一時便宜措施
      ，該廣告看板尚難認係安全設備之一種，檢察官認原審適
      用法條不當，應有誤會。
（二）按行為後法律有變更者，適用行為時之法律，但行為後之
      法律有利於行為人者，適用最有利於行為人之法律，刑法
      第2條 第1 項定有明文。本件被告行為後，刑法業於95年
      7 月1日 修正公布施行，若干相關法律亦有相應之修正，
      其中易科罰金之折算標準，修正前刑法第41條第1 項前段
      原規定：「犯最重本刑為五年以下有期徒刑以下之刑之罪
      ，而受六個月以下有期徒刑或拘役之宣告，因身體、教育
      、職業、家庭之關係或其他正當事由，執行顯有困難者，
      得以一元以上三元以下折算一日，易科罰金」，且罰金罰
      鍰提高標準條例第2 條（現已刪除）規定，折算標準就其
      原定數額提高為100 倍折算1 日，亦即，被告行為時之易
      科罰金折算標準，係以銀元100 元以上300 元以下折算1
      日，經折算為新臺幣後，應以新臺幣300 元以上900 元以
      下折算為1 日，而修正後同條項前段則規定：「犯最重本
      刑為五年以下有期徒刑以下之刑之罪，而受六個月以下有
      期徒刑或拘役之宣告者，得以新臺幣一千元、二千元或三
      千元折算一日，易科罰金」，罰金罰鍰提高標準條例第2
      條規定並刪除廢止，比較新舊法結果，以舊法規定較有利
      於被告，是應適用舊法規定定其易科罰金之折算標準。
（三）核被告所為，係犯刑法第321 條第1 項第3 款之攜帶兇器
      竊盜罪，原審據以論罪科刑，其認事、用法、量刑均稱妥
      適，核無不當，被告上訴否認犯行，並無理由，應予駁回
      。至原審判決時未及比較新舊法，實務往例雖有認原判決
      未及比較適用新舊法，上訴後經比較結果雖仍以舊法有利
      於行為人，且原判決別無其他撤銷事由時，上訴審仍應以
      此為由撤銷改判。然而，依修正後刑法第2 條第1 項規定
      係以適用行為時法為原則，因此本件原判決雖未及比較適
      用，然經本院比較新舊法結果，行為後之法律並非較有利
      於行為人，仍應適用修正前之相關法律規定論處，則原判
      決適用行為時法即無不當，自不構成撤銷之事由，附此敘
      明。
（四）原審判決「事實及理由欄四」所引：「刑法第321 條第1
      項第3 款、第41條第1 項前段，罰金罰鍰提高標準條例第
      第2 條」，補充更正為：「刑法第2 條第1 項前段、第
      321 條第1 項第3 款，修正前第41條第1 項前段，刪除前
      罰金罰鍰提高標準條例第2 條，現行法規所定貨幣單位折
      算新臺幣條例第2條」。
二、另查，被告除本件犯行，僅於85年間因賭博罪遭法院判處罰
    金3000元，於86年間因違反麻醉藥品管理條例經法院判處有
    期徒刑6 月，此外，並無其他不良前科紀錄，此有卷附臺灣
    高等法院被告前案紀錄表1 份可按，尚非素行惡劣之徒。又
    被告前因車禍致腦部重創，業據其母親到庭陳述在卷，經本
    院直接觀察，其頭部上前緣自左邊太陽穴上方至右側太陽穴
    上方，有頗長之開刀縫合線，而其確實於94年7 月28日經鑑
    定為輕度痴障及中度肢障之多重障礙者，並領有身心障礙手
    冊，此有被告中華民國身心障礙手冊影本、國立成功大學醫
    學院附設醫院及高雄市立小港醫院診斷證明書附卷足據。再
    者，被告全家計有3 口，業經核定為低收入戶，亦有高雄市
    小港區低收入戶證明書2 紙在卷為憑。本院審酌上情，認被
    告雖未能表現真摯悔意，然本件竊盜財物所得非鉅，雖攜帶
    火焰槍行竊，但目的係在切割，非另有行強意圖，犯罪使用
    手段及情節均非嚴重，且被告母親兩次開庭均陪同到場，兼
    有呵護指責，諒被告經此教訓，應無再犯之虞，因認原審所
    宣告之刑，以暫不執行為適當，爰併予宣告緩刑3 年，以啟
    自新之機。末按刑法第74條有關緩刑之規定，業於94年1 月
    7 日修正、同年2 月2 日公布，並於95年7 月1 日施行，而
    犯罪在新法施行前，新法施行後，緩刑之宣告，應適用新法
    第74條之規定（最高法院95年度第8 次刑庭會議決議參照）
    ，是本案有關緩刑之宣告，自應直接適用修正後之刑法第74
    條之規定。茲復考量被告雖智識程度不高，但非達不能辨識
    事理之地步，其隨意竊取他人財物，如僅予宣告緩刑，而未
    為任何負擔，應尚不足以收惕勵之效，爰依刑法第74條第2
    項第5 款之規定，命其應向指定之公益團體、地方自治團體
    或社區提供60小時之義務勞務，期能藉由服務地方機會，認
    識社會實態，勤勞為本，奮力謀生，緩刑期間，並依法付保
    護管束。至其應如何執行，宜由檢察官考量其所犯罪名，並
    參酌其性別、家庭、身分、職業、經歷、特殊專長、體能狀
    況及素行紀錄與參加意願等個人因素，再依義務勞務執行機
    關（構）之地域、特性及勞務內容等為適當之安排，併此敘
    明。
據上論斷，應依刑事訴訟法第455 條之1 第1 項、第3 項、第
364 條、第368 條，刑法第74條第1 項第2 款、第2 項第5 款、
第93條第1 項第2 款，判決如主文
本案經檢察官乙○○到庭執行職務。
中    華    民    國    95    年    11    月    10    日
            鳳山刑事第二庭  審判長  法  官  黃建榮
                                    法  官  洪珮婷
                                    法  官  李嘉益
以上正本證明與原本無異。
不得上訴。
中    華    民    國    95    年    11    月    10    日
                                    書記官  郭南宏


司法院資訊處製作；財團法人民間司法改革基金會備份。
